臺灣高雄地方法院民事裁定
108年度消債清字第36號
聲  請  人  戴金玫  
0000000000000000

代  理  人  陳秉宏律師
上列當事人因消費者債務清理事件聲請清算，本院裁定如下：
    主  文
聲請人戴金玫自中華民國一百零八年四月十六日下午四時起開始
清算程序。
命司法事務官進行本件清算程序。
    理  由
一、聲請意旨略以：伊無力清償債務，曾請求銀行公會協商成立
    ，然收入不豐，勉為償還數期後仍不得已毀諾，實有不可歸
    責於己之事由致不能履行，嗣向本院聲請調解但不成立，而
    依消費者債務清理條例（下稱本條例）向本院聲請更生，惟
    再改聲請清算，爰聲請准予清算等語。
二、按「債務人不能清償債務或有不能清償之虞者，得依本條例
    所定更生或清算程序，清理其債務。」消費者債務清理條例
    （下稱本條例）第3 條定有明文。衡以消費者與金融機構間
    債之關係之發生，係依契約自由原則及相互間之信賴為基礎
    ，此為社會經濟活動得以維繫及發展之重要支柱，債務人經
    濟窘迫，固不應任其自生自滅，債權人一方之利益，仍不能
    因之摒棄不顧。是債務人於協商程序中，自應本於個人實際
    財產及收支狀況，依最大誠信原則，商討解決方案。如終究
    不能成立協商，於聲請更生或清算時，法院審酌上開條文所
    謂「不能清償或有不能清償之虞」，應綜衡債務人全部收支
    、信用及財產狀況，評估是否因負擔債務，而不能維持最基
    本之生活條件；所陳報之各項花費，是否確屬必要性之支出
    ；如曾有協商方案，其條件是否已無法兼顧個人生活之基本
    需求等情，為其判斷之準據。
三、經查：
㈠、聲請人曾請求銀行公會協商債務方案成立，約定自民國95年
    5月起，分80期，利率0％，每月清償新臺幣（下同）7,682
    元，惟未依約繳款而於96年3月通報毀諾，此有台新銀行函
    【本院107年度消債更字第431號卷（下稱更卷）第17頁】可
    參。而聲請人毀諾時未於任何單位投保勞工保險，此有勞工
    保險被保險人投保資料表在卷可稽【本院107年度司消債調
    字第446號卷（下稱調卷）第22頁】，無力繳納每期7,682元
    之協商還款金額，致不能履約，並無違常。因此，聲請人無
    法依協議繼續償還，係因客觀收入不足支付所致，非因協議
    後有故意浪費或其他不利償還之行為，應認有不可歸責於聲
    請人之事由致履行有困難。
㈡、聲請人於105年度至106年度申報所得各為新臺幣（下同）5,7
    60元、0元，名下無財產，於國泰人壽並無保單；又聲請人
    自陳於105年間因要照顧父親，均從事零碎時薪工作，於105
    年9月至106年12月於中國國民黨發宣傳單，每月收入約480
    元，105年間整年收入約10,000元左右，靠弟、妹資助生活
    ，嗣自106年12月12日起於財團法人高雄市郭吳麗珠社會福
    利慈善事業基金會擔任居服員，106年12月收入為13,099元
    ，107年1月至11月平均每月收入約31,680元【計算式：（20
    ,330＋23,755＋28,781＋35,976＋40,810＋30,690＋36,198＋38,50
    8＋34,888＋28,491＋30,057）÷11＝31,680，本件元以下均採四
    捨五入計算】，現未領取任何補助，成年子女未給付扶養費
    等情，有財政部高雄國稅局105年至106年綜合所得稅各類所
    得資料清單及財產歸屬資料清單（調卷第19至21頁）、財產
    及收入狀況說明書（調卷第4至5頁）、債權人清冊（調卷第
    6頁）、戶籍謄本（調卷第12頁）、勞工保險被保險人投保
    資料表（調卷第22頁）、個人商業保險查詢結果表（更卷第
    22頁）、財團法人金融聯合徵信中心前置協商專用債權人清
    冊（調卷第14至16頁）、信用報告（調卷第17至18頁）、高
    雄市政府社會局函（更卷第14頁）、高雄市政府都市發展局
    函（更卷第15頁）、收入切結書（更卷第34頁）、在職證明
    書（更卷第29頁）、薪資明細表（更卷第30至33頁）、存簿
    （調卷第24至25頁）、國泰人壽保險股份有限公司函（本案
    卷第7頁）等附卷可參。則在別無其他資料可認聲請人有其
    他收入之情形下，以其107年平均每月收入31,680元核算現
    在償債能力之基礎，堪認妥適。
㈢、關於聲請人個人日常必要支出部分，聲請人主張獨自租屋居
    住，每月租金4,000元，並提出租賃契約書（更卷第53至56
    頁）、存款人收執聯（更卷第57至59頁）在卷可稽。按債務
    人必要生活費用，以最近一年衛生福利部或直轄市政府所公
    告當地區每人每月最低生活費一點二倍定之，本條例第64條
    之2第1項定有明文。本院參酌衛福部社會司所公告108年度
    高雄市最低生活費為13,099元，則聲請人每月最低生活所必
    需除有特殊情形並有證據證明者外，自宜以此之1.2倍即15,
    719元為度，始得認係必要支出。聲請人主張每月必要支出
    約15,652元，低於本院計算之基準，尚屬合理。
㈣、關於聲請人扶養支出部分，聲請人稱其須扶養父親戴開增，
    每月扶養費用4,872元。經查，戴開增係38年生，現因腦梗
    塞之未明示腦動脈栓塞而失語，有明顯溝通障礙，於105年
    至106年度均無申報所得，名下有供自住之房屋、土地各1筆
    ，現值共1,749,800元，現除每月領取國民年金身障年金4,8
    72元外，未領取其他補助等情，此有戶籍謄本（調卷第11頁
    ）、綜合所得稅各類所得資料清單及財產歸屬清單（更卷第
    38至40頁）、存簿（更卷第44至50頁）、高雄長庚醫院診斷
    證明書（更卷第63至64頁）、高雄市政府社會局函（更卷第
    14頁）、勞動部勞工保險局函（更卷第18頁）、國軍退除役
    官兵輔導委員會高雄市榮民服務處函（更卷第16頁）附卷可
    考，而聲請人父親名下雖有房地，惟該不動產為其住居所必
    須，故本院認聲請人之父親有受扶養必要。至於扶養費用數
    額部分，考量聲請人父親係住於自己所有房屋，未有居住相
    關支出，扣除相當於房租支出所佔比例24.36%，本院認即應
    以108年度高雄市每人每月不含房屋支出之最低生活所必需1
    1,890元為標準【計算式：15,719－（15,719×24.36 %）＝11,
    890元】，扣除每月領取之國民年金身障年金後，與其餘4名
    扶養義務人共同負擔扶養費。據此計算聲請人父親每月之扶
    養費應以1,404元為度【計算式：（11,890－4,872）÷5＝1,40
    4）。
㈤、綜上所述，聲請人目前每月收入為31,680元，扣除父親扶養
    費1,404元、必要生活費15,652元後，尚餘14,624元。而聲
    請人目前負債總額為1,630,478元（調卷第34至36頁、第38
    至39頁、第41頁、第50頁，包括：華南銀行、台北富邦銀行
    、聯邦銀行、元大銀行、台新銀行），以上開餘額按月攤還
    結果，至少約須9年（計算式：1,630,478÷14,624÷12＝9）始
    能清償完畢，堪認聲請人確有不能清償債務之情事。從而，
    聲請人向本院聲請清算，應予准許，並命司法事務官進行本
    件清算程序。
四、依本條例第11條第1 項、第83條第1 項、第16條第1 項，裁
    定如主文。
中　　華　　民　　國　 108　　年　　4 　　月　　16　　日
              　　民事庭　　法　　　官　沈建興
以上正本係照原本作成。
本裁定不得抗告。
中　　華　　民　　國　 108　　年　　4 　　月　　16　　日
  　                        書記官　胡美儀